臺灣高雄地方法院民事判決
                                    110年度簡上字第202號
上  訴  人  楊文城  
訴訟代理人  楊子逸  
被上訴人    林姿君    住○○市○鎮區○○○路00號18樓之3  上列
當事人間請求損害賠償事件，上訴人對於民國110年9月8日本院
高雄簡易庭110年度雄簡字第1068號第一審判決提起上訴，本院
於民國111年4月14日言詞辯論終結，判決如下：
    主      文
上訴駁回。
第二審訴訟費用由上訴人負擔。
    事實及理由
一、上訴人主張：兩造均為址設高雄市○鎮區○○○路00000號欣灣
    時代大樓（下稱系爭大樓）住戶，同為系爭大樓第二屆管理
    委員會委員，並加入系爭大樓管理委員會委員組成之欣灣區
    LINE群組（下稱系爭大樓LINE群組）。詎被上訴人因與上訴
    人就系爭大樓公共事務意見相左，竟於系爭大樓LINE群組內
    惡意虛構「上訴人曾向上班時使用LINE聊天之管理委員主管
    打小報告」等言論（下稱系爭言論），詆毀上訴人名譽，侵
    害上訴人之人格權，造成上訴人受有非財產上損害。為此，
    爰依民法184條第1項前段、第195條第1項規定提起本訴，請
    求被上訴人賠償精神慰撫金新臺幣（下同）11萬元等語。並
    於原審聲明：㈠被上訴人應給付上訴人11萬元及自起訴狀繕
    本送達翌日起至清償日止，按週年利率百分之5計算之利息
    。㈡願供擔保，請准宣告假執行。
二、被上訴人則以：系爭言論完整之內容為：「我們不是你的屬
    下，您以前曾經針對在上開回LINE的委員去跟他們的主管打
    小報告，這樣真的不好」等語，並無詆毀上訴人之名譽。況
    被上訴人於發表系爭言論前已向同為系爭大樓管理委員之顏
    子智求證系爭言詞內容屬實，且被上訴人發表系爭言詞之目
    的是希望原告停止此種打小報告行為，以免破壞系爭大樓管
    理委員間和諧，以期系爭大樓公共事務溝通上避免寒蟬效應
    ，以此觀之，系爭言論不僅內容為真實，並係以善意對於可
    受公評之事而為適當評論，自不構成侵權行為等語，資為抗
    辯。並於原審聲明：㈠上訴人之訴駁回。㈡如受不利判決，願
    供擔保，請准宣告免為假執行。
一、原審判決上訴人全部敗訴，上訴人聲明不服，提起上訴，除
    援引原審之主張及陳述外，另補充：被上訴人所為系爭言論
    並非就可受公評之事而為，且內容偏激不堪，屬惡意之意見
    表達而侵害上訴人之名譽權等語，並上訴聲明：㈠原判決廢
    棄。㈡被上訴人應給付上訴人11萬元及自起訴狀繕本送達翌
    日起至清償日止，按週年利率百分之5計算之利息。被上訴
    人則答辯聲明：上訴駁回。
二、兩造不爭執事項
  ㈠兩造均為系爭大樓之住戶，同為系爭大樓第二屆管理委員會
    之委員，並加入系爭大樓LINE群組。
  ㈡被上訴人於民國110年3月16日在系爭大樓LINE群組發表系爭
    言論。
  ㈢上訴人因系爭言論對被上訴人提出妨害名譽等告訴，經臺灣
    高雄地方檢察署以110年度偵字第15640號不起訴處分、上訴
    人聲請再議，再經臺灣高等檢察署高雄檢察分署110年度上
    聲議字第1879號處分書駁回再議確定。
三、兩造爭執事項
  ㈠系爭言論有無侵害上訴人之名譽權？
  ㈡如有，上訴人得請求精神慰撫金若干？
四、本院得心證之理由
  ㈠按因故意或過失，不法侵害他人之權利者，負損害賠償責任
    ；不法侵害他人之名譽，被害人雖非財產上之損害，亦得請
    求賠償相當之金額，民法第184條第1項前段、第195條第1項
    定有明文。又涉及侵害他人名譽之言論，可包括事實陳述與
    意見表達，前者具有可證明性，後者則係行為人表示自己之
    見解或立場，無所謂真實與否。而民法上侵害名譽權雖與刑
    法之誹謗罪不同，惟刑法就誹謗罪設有處罰規定，該法第31
    0條第3項規定：「對於所誹謗之事，能證明其為真實者，不
    罰。但涉於私德而與公共利益無關者，不在此限」；同法第
    311條第3款規定：「以善意發表言論，對於可受公評之事，
    而為適當之評論者，不罰」。蓋不問事實之有無，概行處罰
    ，其箝制言論之自由及妨害社會，可謂至極；凡與公共利益
    有關之真實事項，如亦不得宣佈，基於保護個人名譽，不免
    過當，而於社會之利害，未嘗慮及，故參酌損益，乃規定誹
    謗之事具真實性者，不罰，但僅涉及私德而與公共利益無關
    者，不在此限。又保護名譽，應有相當之限制，否則箝束言
    論，足為社會之害，故以善意發表言論，就可受公評之事，
    而適當之評論者，不問事之真偽，概不予處罰。上述個人名
    譽與言論自由發生衝突之情形，於民事上亦然，是有關上述
    不罰之規定，於民事事件即非不得採為審酌之標準。
  ㈡經查，兩造均為系爭大樓之住戶，同為系爭大樓第二屆管理
    委員會之委員，並加入系爭大樓LINE群組，被上訴人於110
    年3月16日在系爭大樓LINE群組發表系爭言論等情，為兩造
    所不爭執，並有LINE群組對話翻拍照片在卷可稽（見原審卷
    第101-102頁），堪認屬實。惟上訴人主張系爭言論侵害其
    名譽，則為被上訴人所否認，細譯系爭言論之性質係屬「伴
    隨事實陳述之意見表達」，揆諸前開說明，自應審酌被上訴
    人所述事實部分，是否係涉及公共利益而有相當理由確信其
    為真實，其主觀意見表達部分，是否係對於可受公評之事以
    善意發表評論，以斷其言論是否不法侵害他人之名譽權。而
    證人顏子智（即系爭大樓管理委員會委員）於原審審理時到
    庭證稱：我跟上訴人以LINE對話後翌日或二日後，大約在10
    9年8月27日左右，有接到陳處長和副處長的電話，說有人舉
    發我在上班時間使用LINE和他人對話，且對話內容和公司無
    關，而且收到長官口頭警告，我合理推測該檢舉是上訴人所
    為，我覺得上訴人上開對話記錄內容，就是符合打小報告定
    義，後來我有將該對話記錄交給被上訴人等語（見原審卷第
    169-172頁），核與卷附上訴人與證人顏子智間LINE對話紀
    錄內容：「（上訴人：）根據中鋼公司109.6.23發文第六條
    ：工作時間內不得…瀏覽與工作無關聯之網站及社群網站等
    行為。如有違反規定經查證屬實者，將依章議處。顏先生（
    按指證人顏子智）請好好上班。」「(上訴人：) 上班上社
    群聽說是違反出勤規定，違反出勤規定的事可以做嗎？請自
    重」「（上訴人：）我看不起違法的人，陳兄請交待。6.23
    公司才發文警告，就違反規定。過幾天會跟陳處長好好談談
    。這種員工，唉」等語相符一致（見原審卷第97-99頁），
    堪認被上訴人發表系爭言論內容所涉事實部分，不僅確與系
    爭大樓公共事務有關，且已善盡查證義務而有相當理由信為
    真實，其基於此事實所為評論部分，內容亦係建議上訴人停
    止不利於管理委員會委員間溝通之行為，乃對於可受公評之
    事項提出意見，並非以損害上訴人名譽為唯一目的，自難謂
    不法侵害上訴人之人格權，上訴人主張系爭言論侵害其名譽
    權，被上訴人應負侵權行為損害賠償責任云云，自屬無據。
     
五、綜上所述，本件上訴人依民法第184條第1項前段、第195條
    第1項規定，請求被上訴人給付上訴人11萬元及自起訴狀繕
    本送達翌日起至清償日止，按週年利率百分之5計算之利息
    ，為無理由，應予駁回。原審駁回上訴人全部之訴，於法尚
    無不合，上訴意旨指摘原判決不當，求予廢棄改判，非有理
    由，自應駁回上訴。
六、本件事證已臻明確，兩造其餘主張及陳述、攻擊防禦方法暨
    所提證據，經核與判決之結果不生影響，爰不一一論述，附
    此敘明。 　　
七、據上論結，本件上訴為無理由，依民事訴訟法第436條之1第
    3項、第449條第1項、第78條，判決如主文。　　
中　　華　　民　　國　 111　　年　　5 　　月　　13 　 日
                  民事第四庭  審判長法　官　鄭子文
                                    法　官　王宗羿
                                    法　官　鄭伊倫
以上正本係照原本作成。
本判決不得上訴。 
中　　華　　民　　國　 111　　年　　5　　 月　　 13 　日
                                     書記官　陳孟琳